【裁判字號】    97,抗,193
【裁判日期】    970522
【裁判案由】    違反藥事法
【裁判全文】
臺灣高等法院高雄分院刑事裁定           97年度抗字第193號
抗  告  人  臺灣高雄地方法院檢察署檢察官
被      告  甲○○
上列抗告人因被告違反藥事法案件，不服臺灣高雄地方法院中華
民國97年2 月25日裁定（97年度訴字第520 號），提起抗告，本
院裁定如下：
    主  文
抗告駁回。
    理  由
一、本件抗告意旨略以：(一)按檢察官提出之證據及指出之證明方
    法，從形式上觀察，巳有相當之證據，縱法院嗣後調查之結
    果，認檢察官之舉證不足以證明被告犯罪時，即非所謂「顯
    」不足以認定被告有成立犯罪可能之情形，此時法院應以實
    體判決終結訴訟，不宜以裁定駁回檢察官之起訴。又法院以
    裁定命檢察官補正證據並指出證明之方法，除檢察官逾期未
    補正或所補正之證據與本案毫無關聯外，法院自不得以檢察
    官所補正之證據仍有不足為由，而裁定駁回檢察官之起訴，
    乃屬當然解釋。易言之，法院裁定通知檢察官補正證據，若
    檢察官已就通知補正之事項提出補正，縱法院認其所補正之
    證據仍有不足，亦不得再依刑事訴訟法第161 條第2 項規定
    逕以裁定駁回檢察官之起訴。(二)查本件檢察官認被告涉犯藥
    事法之犯行，已檢送相關卷證資料，從形式上觀察，已有相
    當之證據，至於被告是否成立犯罪，乃屬事後調查及法律適
    用之問題，應非所謂「顯」不足以認定被告有成立犯罪可能
    之情形。法院認檢察官指出之證明方法顯不足認定被告有成
    立犯罪之可能，以裁定通知檢察官於15日內補正，而檢察官
    於期間內已函覆補正，自難指其有逾期未補正之情形。另依
    該函覆內容，顯難指其所補正之證據或指出之證明方法與本
    案毫無關聯，縱法院認其所補正之證據仍有不足，亦不得再
    以裁定駁回檢察官之起訴。原審徒稱檢察官未提出實質補正
    資料，逕予裁定駁回本件公訴，實有違誤。(三)綜上所述，本
    件起訴檢察官就被告之犯罪事貫，已盡舉證漬任，且經法院
    裁定補正後，亦函覆說明理由，認無補正任何犯罪證據之情
    形，原審法院若認被告無違反藥事法之犯行，應為被告無罪
    判決，使被告有獲得無罪判決之利益，亦使檢察官有提起上
    訴之權利。原審未就本案為實質審查，恣意裁定公訴駁回，
    怠於進行準備及審理程序，濫行駁回案件，有失法院公平正
    義之責；為此提起抗告，以謀救濟等語。
二、按檢察官就被告犯罪事實，應負舉證責任，並指出證明之方
    法。法院於第1 次審判期日前，認為檢察官指出之證明方法
    顯不足認定被告有成立犯罪之可能時，應以裁定定期通知檢
    察官補正，逾期未補正者，得以裁定駁回起訴，刑事訴訟法
    第161 條第1 項、第2 項定有明文。經查：
  (一)本件抗告人即公訴人認被告涉犯藥事法第83條第1 項之販賣
    偽藥罪嫌，係以被告於偵查中之供述及扣案之虎骨貼布2 包
    、行政院衛生署中醫藥委員會96年8 月28日衛中會藥字第09
    60009130號函、雲林縣衛生局96年6 月29日雲衛藥字第0964
    000356號函（含附件）、雲林縣衛生局96年7 月26日雲衛藥
    字第0960014038號函（含附件）、雲林縣衛生局96年8 月21
    日雲衛藥字第0960016404號函（含附件）、彰化縣衛生局96
    年8 月16日彰衛藥字第0961005938號函（含附件）、南投縣
    衛生局96年7 月30日投衛局藥字（起訴書誤載為雲衛藥字）
    第0960012365號函（含附件）、南投縣衛生局96年6 月11日
    投衛局藥字（起訴書誤載為雲衛藥字）第0960400316號函（
    含附件）為證。惟：
  1.上開雲林縣衛生局、彰化縣衛生局、南投縣衛生局函文及檢
    附之各項附件，性質均屬被告以外之人於審判外之陳述，除
    均屬傳聞證外，況該等函文內容，均為各該衛生局將受理之
    分別在雲林縣崙背鄉「崇愛藥局」、南投縣埔里鎮「中信藥
    局」所查獲販售未標示許可字號之「虎骨貼布」，涉嫌違反
    藥事法案件，移轉其等認為有管轄權衛生局之往來函文，尚
    無法證明被告有檢察官所認本件販賣偽藥之犯嫌。
  2.另查，上開函文附件即96年6 月25日雲林縣衛生局檢查現場
    紀錄表、96年7 月23日南投縣政府衛生局抽驗單，雖係：96
    年6 月25日在前開「崇愛藥局」查獲陳列94年11月10日製造
    ，購自光復藥品有限公司之無藥字號標示之「虎骨貼布」；
    96年6 月8 日在前開「中信藥局」查獲96年5 月26日所購，
    無藥品字號「虎骨貼布」等情。惟光復藥品有限公司提供之
    匯款單據影本，及「弘杰醫療器材有限公司」營利事業許可
    證、販賣業藥商許可證則顯示，光復藥品有限公司曾於95年
    6 月12日以「弘杰醫療器材有限公司」當時負責人「李榮杰
    」為受款人，匯款新台幣5 萬元等情，均無法證明與本案被
    告有何牽涉。至於函文附件之南投縣政府衛生局96年7 月23
    日巫玟銹（中信藥局負責人）訪談紀要、彰化縣衛生局96年
    8 月14日曹崑湧（光復藥品有限公司中部業務代表）訪談紀
    錄所述內容為：前開「中信藥局」查獲之「虎骨貼布」是96
    年5 月26日向曹崑湧購入（巫玟銹訪談紀要）；曹崑湧為光
    復藥品有限公司在中部之業務代表（曹崑湧訪談紀錄），均
    無法證明在「中信藥局」查扣之「虎骨貼布」係購自本案被
    告；甚且亦無「崇愛藥局」相關人員指述扣案「虎骨貼布」
    係向本案被告購買，是被告有否本案犯嫌，已甚有疑義。
  3.綜上所述，檢察官提出之證據，就被告供述部分，其並未坦
    承有販賣偽藥即本案查獲「虎骨貼布」予前開「崇愛藥局」
    、「中信藥局」之情；其他證據資料亦均不足以證明前開「
    中信藥局」、「崇愛藥局」所查獲之未標示藥品許可字號「
    虎骨貼布」係購自被告之事實。準此，檢察官指出之證明方
    法顯不足認定被告有成立犯罪之可能。
  (二)原審法院因於97年1 月30日裁定通知抗告人應於裁定送達後
    30日內補正被告犯罪之證據並指出證明之方法，該裁定於97
    年2 月13日送達於抗告人，有送達證書在卷可稽（見原審卷
    第16頁），抗告人雖於97年2 月14日以雄檢惟光96偵35527
    字第18022 號函覆原審法院略謂：「覆貴院97年1 月30日
    97年度訴字第520 號裁定。查被告對於本案犯行已坦承不
    諱，並有相關筆錄、政府公函及扣案證物可資佐證，檢察官
    已盡舉證之責任甚明。又公務文書、業務紀錄文書及其他可
    信情況下所製作之文書，依刑事訴訟法第159 條之4 規定，
    得為證據；另被告以外之人於審判外之言詞或書面陳述，依
    同法第159 條之1 、第159 絛之2 、第159 條之3 、第15 9
    條之5 等相關規定，例外得為證據。據此，筆錄與文書是否
    具有證據能力，應在審判期日進行實質審理，而非以書面審
    查認定。從而，貴院審判員誤認本件卷證所附之政府函文
    及證人筆錄為傳聞證據，多數無證據能力，而認被告無犯罪
    之可能，逕以裁定請求檢察官補正云云，實屬有誤，特此函
    覆」，此有上開函文附卷可參（見原審卷第12頁）。然依上
    開函覆內容，抗告人僅主張所提出之筆錄及文書具有證據能
    力，並未實質補正被告犯罪之證據及指出證明之方法。因此
    可認定抗告人仍未就本案被告涉犯藥事法第83條第1 項販賣
    偽藥之犯罪事實及證據等事項向原審法院提出。故抗告人既
    未就上開事項補正，原審法院依首揭規定，裁定駁回起訴，
    經核並無不合。抗告意旨猶執陳詞，指摘原裁定不當，為無
    理由，應予駁回。
三、據上論結，應依刑事訴訟法第412 條，裁定如主文。
中    華    民    國    97    年    5     月    22    日
                  刑事第八庭    審判長法  官 李嘉興
                                      法  官 李政庭
                                      法  官 陳志銘
以上正本證明與原本無異。
不得再抗告。
中    華    民    國    97    年    5     月    22    日
                                      書記官 盧雅婷


司法院資訊處製作；財團法人民間司法改革基金會備份。
